臺灣花蓮地方法院刑事判決　　　　　　　　　　　　　九十二年度訴字第二四九號
　　公　訴　人　臺灣花蓮地方法院檢察署檢察官
　　被　　　告　甲○○
　　指定辯護人　本院公設辯護人　乙○
右列被告因毒品危害防制條例案件，經檢察官提起公訴（九十二年度偵字第二四六六
號），本院判決如左︰
    主  文
甲○○持有第一級毒品，處有期徒刑拾月。扣案之海洛因拾小包（合計純質淨重壹
點貳陸公克，空包裝總重點零肆公克）均沒收銷燬之；分裝袋壹批，沒收。
      事  實
一、甲○○（所涉施用毒品犯行部分，現另案由檢察官偵查中；另涉違反槍砲彈藥刀
    械管制條例部分，業經本院以九十三年度訴字第九號判處有罪在案）於民國九十
    二年十月間某日，在不詳處所，向不詳姓名年籍之成年男子，購買第一級毒品海
    洛因一大包（純質淨重一點二六公克），並無故非法持有。隨後委由其女友丙○
    ○，共同在花蓮縣吉安鄉○○村○○○街二三號甲○○住處，將上開第一級毒品
    海洛因，分裝成十三小包（純質淨重一點二六公克，空包裝總重三點０四公克）
    。旋於九十二年十月十一日凌晨六時許，駕駛車牌號碼ＣＤ－六九一二號自用小
    客車，行至花蓮縣吉安鄉黃昏市○○○路，載送丙○○時，隨手將第一級毒品海
    洛因十三包（純質淨重一點二六公克，空包裝總重三點０四公克）、分裝袋一批
    ，及供其施用之第二級毒品安非他命三小包（含袋重各約０點五公克、０點六公
    克及一點六公克，共計二點七公克）、吸食器二組及玻璃球一只，交由丙○○代
    為保管。嗣經警於九十二年十月十一日上午十時二十分許，持本院所核發之搜索
    票，於花蓮縣吉安鄉○○村○○路○段與自立路交岔路口，攔獲甲○○所駕駛前
    開自用小客汽車，並在車內乘客丙○○之皮包內搜獲甲○○所有之前述第一級毒
    品海洛因十三包（純質淨重一點二六公克，空包裝總重三點０四公克）、分裝袋
    一批及前述第二級毒品安非他命三小包、吸食器二組及玻璃球一只等物。
二、案經花蓮縣警察局吉安分局報請台灣花蓮地方法院檢察署檢察官偵查起訴。
    理  由
一、訊之被告甲○○固坦承非法持有前揭第一級毒品海洛因等情不諱，惟辯稱：該等
    毒品係供其施用毒品之用云云，經查：
（一）扣案之白粉十三小包經送鑑定結果，均含有海洛因成分，合計淨重一點二六公
      克（空包裝總重三點０四公克），有法務部調查局九十二年十一月十一日調科
      壹字第二八○○○○四五三號鑑定通知書一份在卷可稽。又查，被告遭警查獲
      並製作筆錄後所採集之尿液經送鑑驗結果，檢驗出呈甲基安非他命及嗎啡陽性
      反應，有花蓮縣警察局鳳林分局偵辦違反麻藥、檢煙毒案嫌犯姓名編號對照表
      及花蓮縣衛生局煙毒尿液檢驗成績書各一份在卷足佐，雖可證被告曾有施用毒
      品海洛因及安非他命之事實，但稽之扣案第一級毒品海洛因如係供己施用，被
      告大可不計重量隨意分裝即可，然查，該毒品卻係被告一經購得後，隨即與丙
      ○○一同分裝成等同重量之十三小包，可見其目的顯非係供作其個人施用毒品
      之用，被告所辯毒品海洛因係供其施用云云，不足採據。
（二）再查，警方另於九十二年十月十一日十時三十分許，在上開甲○○住處，另扣
      得第二級毒品安非他命二小包（重約０點三公克及０點八公克），對此被告於
      警詢時即供稱：在家中所查獲之第二級毒品安非他命二小包係友人綽號「阿良
      」及「阿弟仔」所交付，供其品嘗等語，可佐該二小包安非他命係供其施用之
      用。至於為警在被告交由丙○○所保管之皮包內，另外查扣第二級毒品安非他
      命三小包，然參諸在查扣同時亦查出被告供施用毒品之吸食器二組及玻璃球一
      只等器具，足證該等安非他命，亦應係為供被告作為施用毒品之物無訛，被告
      就此辯解第二級毒品係供其施用毒品之物，應可採信，併予敘明。
（三）然既無法足證被告持有上開第一級毒品海洛因之目的係供販賣之用，且並非供
      其吸食之用，自應認僅係單純持有之犯行，綜上所述，被告所辯：海洛因係供
      其施用云云，顯屬事後卸責之詞，不足採信，被告犯行洵堪認定。本件事證明
      確，被告犯行堪予認定。
二、核被告所為，係犯毒品危害防制條例第十一條第一項之持有第一級毒品罪。公訴
    人起訴書雖載明被告係犯毒品危害防制條例第四條第一項之販賣第一級毒品罪，
    但被告並未構成販賣第一級毒品罪，而僅應構成持有第一級毒品罪（理由詳如後
    述），即該罪責既已包括持有毒品罪在內，本件尚無變更法條之問題，附此敘明
    。爰審酌被告犯罪之動機、手段、持有毒品之數量、所生之危害，及毒品戕害國
    民身心健康至鉅，被告犯罪後雖坦承部分犯行，惟猶飾詞卸責，足見事後其無悔
    改之意及其他一切犯罪情狀，量處如主文所示之刑。又查，扣案之海洛因十三小
    包（合計純質淨重一點二六公克，空包裝總重三點０四公克）係查獲之毒品，不
    問屬於犯人與否，均依毒品危害防制條例第十八條第一項前段規定沒收銷燬。至
    於扣案之分裝袋一批，既係供用於包裹毒品，防其裸露，便於攜帶之用，亦係供
    被告持有毒品所用之物，且為被告所有，亦據被告所自承在卷，應併依刑法第三
    十八條第一項第二款之規定宣告沒收之。
三、另扣案之第二級毒品安非他命共計五小包（含袋重各約０點三公克、０點八公克
    、０點五公克、０點六公克及一點六公克，共計重三點八公克）及吸食器二組及
    玻璃球一只，以及在上開車上同時所查獲之具殺傷力之槍、彈，以及改造手槍半
    成品二枝、土造子彈五顆、具子彈外型之實心金屬物一顆、半成品子彈八十五顆
    、改造槍管三枝、彈簧十六個、改造撞針座九個、改造彈匣五個，及供製造槍、
    彈之銅條六條、銼刀六支、鑽頭六支、游標尺一支、老虎鉗二組、鑽床一組、鉗
    子一個、鋼鋸三片、鐵鎚一支、底火三十四個等物，因均與本案被告之犯行無關
    連，應由檢察官在被告所犯施用毒品案件中另行處理，或在被告所涉違反槍砲彈
    藥刀械管制條例案件中處理，故均爰不予宣告沒收銷燬或沒收，附此敘明。
四、被告尚無販賣毒品海洛因犯行之理由：
（一）公訴意旨略以：被告基於販賣第一級毒品海洛因之犯意，於九十二年十月十日
      上午九時許，在花蓮縣吉安鄉黃昏市○○○路，以新台幣一千元之代價，將第
      一級毒品海洛因一小包（重零點三公克），販賣予丙○○供其施用，因認被告
      涉犯違反毒品危害防制條例第四條第一項之販賣第一級毒品罪嫌。
（二）本件公訴人認被告涉犯上述罪嫌，係以證人丙○○的供述、花蓮縣警察局執行
      通訊監察案件譯文，扣案之毒品及鑑定報告書，作為主要論據。惟訊據被告則
      堅決否認其有販賣第一級毒品之犯行，辯稱：丙○○係因為持有偽鈔，而為脫
      罪，所以才在警局指證賣她毒品等語。辯護人另主張證人丙○○於警詢之證述
      為審判外之陳述，以及花蓮縣警察局執行通訊監察案件譯文表內容與本案販賣
      毒品予丙○○部分無關連性，應均無證據能力等語。
（三）按犯罪事實應依證據認定之，無證據不得認定犯罪事實；又不能證明被告犯罪
      者，應諭知被告無罪之判決，刑事訴訟法第一百五十四條第二項、第三百零一
      條第一項分別定有明文。又按證人之陳述，尚有瑕疵，且與事實不符，則在未
      究明前，遽採為論罪科刑之根據，即難認為適當，最高法院六十一年台上字第
      三０九九號判例亦足參照。
（四）經本院調查的結果，析述如后：
（１）證人丙○○警詢筆錄的證據能力：
    按被告以外之人於審判外之言詞或書面陳述，除法律有規定者外，不得作為證
      據；又被告以外之人於檢察事務官、司法警察官或司法警察調查中所為之陳述
      ，經證明具有可信之特別情況，且為證明犯罪事實存否所必要者，得為證據，
      刑事訴訟法第一百五十九條第一項、第一百五十九條之三，分別定有明文。是
      證人丙○○於警詢中所言既屬審判外之陳述，依前述規定，除非其於警詢中所
      言，經證明警詢中之證述，具有較可信的特別情況，並為證明被告犯罪所必要
      者，始例外賦予證據能力。此因我國的刑事訴訟制度採直接審理原則，故證人
      於警詢中的陳述，僅在符合上述的例外規定下才得以採為證據，故證人於警詢
      中陳述之可信性、必要性之有無，應予嚴格解釋，始符合直接審理原則，此合
      先敘明。
    經查，證人丙○○在警詢中係供稱：「甲○○是在九十二年十月十日上午九時
      許，在吉安鄉○○市○○路上，以一包含袋０點三公克之海洛因新臺幣一千元
      之價格販賣與我的。」、「我是在今年九十二年十月九日上午八時許，以我在
      使用之0000－000000號行動電話，聯繫甲○○0000－000000號行動，並相約於
      上午九時許於黃昏市場前交易海洛因。」等語（見警卷第二十四頁），但在偵
      查中經檢察官傳訊證人丙○○，並未到庭應訊，是其在警詢時所述是否實在，
      顯非無疑，而參之丙○○所使用0000－000000門號行動電話於九十二年十月九
      日上午撥打狀況，並未查見有撥打到被告所使用之0000－000000門號記錄，此
      有遠傳電信股份有限公司電話通聯記錄一份在卷可參，益徵證人丙○○所述是
      否可信，更增疑問，且檢察官雖以證人即訊問及製作警詢筆錄之警員馬駿卿及
      戊○○於本院中之證詞，並以警詢錄音內容為佐，以證明渠等訊問丙○○時係
      在其在自由意思下所為陳述，然而，此僅能證明丙○○在警詢所述並未遭警方
      為不法取供情形存在，然並未能指出丙○○於警詢中之陳述有何較更可信的特
      別情況，而丙○○既經本院傳喚及拘提未果，是本院認為證人丙○○於警詢時
 就購賣毒品的供述，在未經具結，並且未讓被告有對質詰問機會，並不具有「
      較可信之特別情況」，參酌上述法律規定，自無證據能力。
（２）花蓮縣警察局執行通訊監察案件譯文表內容的證據能力：
      查花蓮縣警察局執行通訊監察案件譯文表內容係關於程勁龍於九十二年十月四
      日撥打電話給被告談論到要以『一三』價格向被告進『硬的東西』為主之通話
      內容，雖然被告在偵查中陳稱所謂『硬的東西』係指晒乾的東西，而『一三』
      係為新台幣一百三十元一兩（見偵查卷第二十六至二十七頁），是其所述術語
      意涵是否為真，尚非無值深究之處，但查，公訴人係針對被告有無販賣第一級
      毒品海洛因予丙○○為公訴事實，縱設認該電話對話內容係涉及被告有無販賣
      第一級毒品海洛因予程勁龍事實，二者客體並不相同，自難據以被告與程勁龍
      之對話內容，即可推論被告有販賣毒品丙○○之事，故應認該等監察通訊書、
      監察譯文及錄音帶，均與本案之待證事實未有具體關連性，故亦應無證能力，
      併予敘明。
（３）從而，不論是證人丙○○及花蓮縣警察局執行通訊監察案件譯文表內容既均無
      證據能力，而扣案之毒品，業已如前所述，僅能證明被告有非法持有之行徑，
      因而，本案除證人丙○○自稱向被告購買毒品之指證外，並沒有其他人證或物
      證足以補強其證詞的真實性及可靠性，綜合本案全盤證據資料，認定被告有販
      賣毒品犯罪之證據上，殊嫌不足，客觀上顯難達到通常一般之人均不致於有所
      懷疑，而得確信被告確曾犯罪的程度。因而，公訴人認被告涉嫌販賣毒品之犯
      行，尚無積極之事證可資證明，被告此部分之犯罪即屬不能證明，惟公訴人認
      為被告此部分之犯行與前開有罪部分係有吸收關係，爰不另為無罪之諭知，併
      此敘明。
據上論斷，應依刑事訴訟法第二百九十九條第一項前段，毒品危害防制條例第十一條
第一項、第十八條第一項前段，刑法第十一條前段、第三十八條第一項第二款，判決
如主文。
本案經檢察官丁○○到庭執行職務。
中      華      民      國    九十三    年      七      月    二十七    日
                              臺灣花蓮地方法院刑事第一庭
                                  審判長法官  賴  淳  良
                                        法官  余  明  賢
                                        法官  李  豫  雙
右正本證明與原本無異。
如對本判決不服，應於送達後十日內，向本院提出上訴狀。（應抄附繕本）
                                  法院書記官
中      華      民      國    九十三    年      七      月    二十八    日
附錄本判決論罪之法律條文：
毒品危害防制條例第十一條第一項：
持有第一級毒品者，處三年以下有期徒刑、拘役或新臺幣五萬元以下罰金。
毒品危害防制條例第十八條第一項：
查獲之第一、二級毒品及專供製造或施用第一、二級毒品之器具，不問屬於犯人與否
，均沒收銷燬之；查獲之第三、四級毒品及製造或施用毒品之器具，無正當理由而擅
自持有者，均沒入銷燬之。但合於醫藥、研究或訓練之用者，得不予銷燬。
